【裁判字號】    94,簡上,86
【裁判日期】    950929
【裁判案由】    第三人異議之訴
【裁判全文】
臺灣臺中地方法院民事判決    94年度簡上字第86號
上  訴  人  寅○○
訴訟代理人  謝文田  律師
複  代理人  許智捷  律師
            吳皓偉  律師
被上訴人即
庚○○  之  丁○○
承受訴訟人  己○○
被  上訴人  戊○○
            辛○○
            子○○
            壬○○
            癸○○
共      同
訴訟代理人  王錦昌  律師
複  代理人  丙○○
上列當事人間第三人異議之訴事件，上訴人對於中華民國93年9
月20日本院台中簡易庭92年度中簡字第3604號第一審判決提起上
訴，經本院於民國95年9月1日言詞辯論終結，判決如下：
    主    文
上訴駁回。
第二審訴訟費用由上訴人負擔。
    事實及理由
壹、上訴人起訴主張略以：
    坐落台中縣霧峰鄉○○段北溝小段第32-1地號及同小段第
    32-11地號土地上未經第1次所有權登記之建物（下稱系爭建
    物），係由訴外人即上訴人之祖父錢和所興建，並原始取得
    建物所有權，嗣錢和死亡，由其繼承人錢金定、錢金城繼承
    ，嗣相繼死亡，由寅○○、巳○○○、乙○○○、錢文通、
    錢文慶、錢玉梅、錢文南、丑○○、辰○○、甲○○○、錢
    素娥、錢耀生、錢素雲、卯○○、錢耀郎、錢義勇、錢義忠
    、錢廖絲、錢聰明、錢玉雪繼承而為系爭建物之公同共有人
    ，被上訴人之被繼承人庚○○、賴延茂僅以部分公同共有人
    即錢廖絲、錢聰明、錢玉雪3人為被告，提起訴訟（案號：
    本院91年度中訴字第4號），請求拆除系爭建物並返還占用
    之土地，案經本院判決該案原告部分勝訴後，錢廖絲、錢聰
    明、錢玉雪提起上訴，於第2審訴訟程序中，與對造達成訴
    訟上和解，同意在在民國92年9月3日前將附圖所示Ｃ1、Ｃ2
    部分建物拆除，並將占用土地返還庚○○、賴林壁、戊○○
    、辛○○、賴瑞婉、賴瑞宜、賴瑞音（以上6人為賴延茂之
    繼承人）等人。嗣被上訴人己○○、丁○○之被繼承人庚○○及被上訴人戊○○、辛○○、賴瑞婉、賴瑞宜、賴瑞音即
    持上述和解筆錄為執行名義，向本院請求強制執行（案號：
    92 年度執字第49494號）。惟系爭建物應係寅○○、巳○○○、乙○○○、錢文通、錢文慶、錢玉梅、錢文南、丑○○
    、辰○○、甲○○○、錢素娥、錢耀生、錢素雲、卯○○、
    錢耀郎、錢義勇、錢義忠、錢廖絲、錢聰明、錢玉雪等人公
    同共有，上訴人乃徵得系爭建物除錢廖絲、錢聰明、錢玉雪
    3 人以外公同共有人之同意，依強制執行法第15條規定，提
    起第三人異議之訴，聲明請求撤銷前開強制執行事件法院之
    強制執行命令及強制執行程序。並於本院聲明請求：廢棄原
    判決，改判如上訴人於原審所為訴之聲明所示。
貳、被上訴人則以：上訴人於原審起訴前未獲得全體公同共有人
    之同意，當事人適格顯有欠缺。又系爭建物之所有人應係錢
    廖絲、錢聰明、錢玉雪3人等語置辯，並於本院聲明請求判
    決：駁回上訴人之上訴。
參、本件經兩造協議簡化爭點如下：
一、上訴人寅○○是否得系爭建物之其他公同共有人之同意而提
    起本件第三人異議之訴？
二、系爭建物所有人為何人？
肆、本院之判斷：
一、按公同共有物權利之行使，除依其公同關係所由規定之法律
    或契約另有規定外，應得公同共有人全體之同意，而以公同
    共有之財產為訴訟標的者，其法律關係之性質既須合一確定
    ，故非由公同共有人全體或得其他公同共有人全體之同意起
    訴或被訴，則於當事人之適格即有欠缺。公同共有人中之一
    人，依民法第828條第2項規定得其他共有人之同意行使權利
    而起訴請求，與民事訴訟法第41條規定之選定一人為全體起
    訴不同，前者不以文書證之為必要，不論以任何方法，凡能
    證明公同共有人已為同意即可（最高法院41年台上字第170
    號、65年度台上字第1416號判例意旨參照）。次按以對於公
    同共有人中數人之執行名義，對公同共有物強制執行，其他
    共有人得提起第三人異議之訴（張登科著，「強制執行法」
    ，90年9月版，第178頁參照）。又當事人不適格者，即欠缺
    權利訴訟上權利保護要件，應以判決駁回其訴（楊建華著，
    「民事訴訟法要論」，上冊，81年9月版，第202頁參照）。
二、本件上訴人主張於原審起訴前已獲得系爭建物公同共有人中
    除錢廖絲、錢聰明、錢玉雪3人以外之人同意而起訴，並提
    出同意書2件（原審93年1月8日陳報狀附原證5）為證。被上
    訴人否認上開同意書之真正。經查，上訴人寅○○所提出之
    「同意書」上之錢玉盆、錢阿絹、錢文通、錢文慶、錢玉梅
    、錢文南、丑○○、辰○○、甲○○○、錢素娥、錢耀生、
    錢素雲、卯○○、錢耀郎、錢義勇、錢義忠等人之「印章」
    ，係由證人錢聰明個人所刻，此業據錢聰明於原審到庭證述
    無訛，而錢聰明即為本院前案91年度中訴字第4號、台灣高
    等法院台中分院91年度上字第191號返還土地事件，亦即系
    爭本院92年度執字第49494號強制執行事件之債務人之1，則
    該「同意書」是否確實獲得公同共有人全體之同意，自非無
    疑。次查，就「錢玉盆」、「錢阿絹」、「錢素貞」等3人
    ，依戶籍謄本上之記載，渠等業已冠夫姓，全名應為「巳○○○」、「乙○○○」、「甲○○○」，而錢聰明竟僅載為
    「錢玉盆」、「錢阿絹」、「錢素貞」，則錢聰明若真已徵
    得「巳○○○」、「乙○○○」、「甲○○○」等人之同意
    ，必能知悉其真實姓名，並提供印章予錢聰明使用，或由錢
    聰明拿同意書予「巳○○○」、「乙○○○」、「甲○○○
    」等人簽署姓名。如是，足證錢聰明係在未獲得「巳○○○
    」、「乙○○○」、「甲○○○」之同意下，即自行製作同
    意書，並持自行刻製之印章蓋於其上。再查，原審依上訴人
    寅○○所提出之戶籍謄本，定期傳訊巳○○○、乙○○○、
    錢文通、錢文慶、錢玉梅、錢文南、丑○○、辰○○、甲○○○、錢素娥、錢耀生、錢素雲、卯○○、錢耀郎、錢義勇
    、錢義忠等16人，其中錢玉梅、丑○○、辰○○、卯○○等
    人，或「查無此人」，或「遷移不明」，則上訴人寅○○提
    出由錢聰明所製作之同意書，若真已獲得錢玉梅、丑○○、
    辰○○、卯○○等人之同意，必能提供錢玉梅、丑○○、辰
    ○○、卯○○等人真實之住居所，不致「查無此人」、「遷
    移不明」。又查，本院復依上訴人之聲請，陸續於準備程序
    中傳訊原審未到庭之錢玉梅，並經兩造同意以書面訊問在押
    於台北看守所之丑○○、辰○○；及在原審曾經到庭之乙○○○、甲○○○到庭（以明錢聰明代刻之印章何以未冠夫姓
    ），渠等雖均表示確曾同意由錢聰明代刻印章及由上訴人提
    起本件第三人異議之訴，惟本院於準備程序多次傳訊卯○○
    及巳○○○2人，則均未到庭。遍查原審全卷，卯○○、巳
    ○○○，於原審審理過程中，亦未曾到庭，上訴人之訴訟代
    理人竟於本院陳稱巳○○○於原審曾到庭（見本院94年9 月
    28日準備程序筆錄），有企圖誤導本院之嫌，委不足取。
三、綜上所述，上訴人未能證明確實得到系爭建物公同共有人中
    除錢廖絲、錢聰明、錢玉雪3人以外之其他全體共有人同意
    提起本件第三人異議之訴，揆諸前述判例意旨及說明，本件
    當事人適格顯有欠缺，即應以判決駁回之，毋庸進而就系爭
    建物所有人為何人加以審究。
四、原審雖進而就上開實體問題（系爭建物所有人為何人）加以
    審究，並認定系爭建物之所有人為錢廖絲、錢聰明、錢玉雪
    3人，而判決駁回上訴人在原審之訴，其駁回上訴人於原審
    之訴之理由，與本院前述理由雖稍有不同（原審認須經其他
    共有人全體包括錢廖絲、錢聰明、錢玉雪3人之同意，當事
    人適格始無欠缺，此部分理由尚有未洽），但結論則無二致
    ，是仍應認本件上訴人之上訴無理由，並以判決駁回其上訴
    。
伍、結論：本件上訴為無理由，依民事訴訟法第436條之1第3項
    、第449條第2項、第1項、第78條，判決如主文。
中    華    民    國    95    年    9    月    29    日
                  民事第四庭審判長法  官  洪碧雀
                                  法  官  郭佳瑛
                                  法  官  曹宗鼎
正本係照原本作成
不得上訴
中    華    民    國    95    年    9    月    29    日
                                  書記官


司法院資訊處製作；財團法人民間司法改革基金會備份。
